臺灣高雄地方法院刑事裁定　　　　　　　　　　　　　九十一年度自緝字第四七號
　　自　訴　人　甲○○
　　被　　　告　乙○○
右列被告因詐欺案件，經自訴人提起自訴，本院裁定如左：
    主  文
自訴駁回。
    理  由
一、自訴意旨略以：民國八十七年十月間，被告乙○○透過其友人林上喜以被告要作
    烏魚生意為由，要求自訴人甲○○背書，自訴人乃於林上喜所持之三張支票（發
    票人為黃萬傳）上背書（面額為新台幣《下同》一百四十萬元），被告取得上開
    三張支票後，隨即向他人調現。後因被告未付款，持票人乃要求自訴人負責，自
    訴人於付款後取回其中二張支票，是自訴人向被告催討清償之款項，被告乃開立
    三張本票（金額共一百七十萬元）換回前開支票二張，然屆期後並未兌現，且亦
    無法聯絡被告，自訴人始知受騙，因認被告涉犯刑法第三百三十九條之詐欺取財
    罪嫌云云。
二、按法院或受命法官，得於第一次審判期日前，訊問自訴人、被告及蒐集或調查證
    據，於發見案件係民事或利用自訴程序恫嚇被告者，得曉諭自訴人撤回自訴；第
    一項訊問及調查結果，如認為案件有第二百五十二條至第二百五十四條之情形者
    ，得以裁定駁回自訴，刑事訴訟法第三百二十六條第一項、第三項分別定有明文
    。復按〔刑法第三百三十九條第一項詐欺罪之成立，以意圖為自己或第三人不法
    所有，以詐術使人將本人或第三人之物交付為要件，所謂以詐術使人交付，必須
    被詐欺人因其詐術而陷於錯誤，若其所用方法，不能認為詐術，亦不致使人陷於
    錯誤，即不構成該罪〕（最高法院二十九年上字第三一五號及四十年台上字第
    八六號判例意旨可資參照）。次按刑法第三百三十九條第一項之詐欺取財罪，須
    行為人本於不法所有之意圖，施用詐術使人陷於錯誤，致行為人自身取得他人之
    物始能成立，否則除應負其他民事責任外，尚不得逕以該罪相繩。至於債務人於
    債之關係成立後，如有未依債之本旨履行民事債務或給付有所瑕疵之情形，在一
    般社會經驗上可能之原因甚多，苟無足以證明其在債之關係發生時，自始即具有
    不法所有意圖之積極證據，亦僅能令負民事之債務不履行責任，依刑事訴訟法第
    一百五十四條之規定，尚不得據此給付有瑕疵之客觀事態，而推定債務人原有詐
    欺取財之犯意。
三、訊據被告乙○○堅決否認有何詐欺之犯行，並辯稱：當時的確是因為要作烏魚生
    意，才會要求自訴人背書在向他人調現，後來因為生意不好，才沒有辦法付款，
    現在伊已經與自訴人達成和解等語。經查：本件自訴人於本院調查中陳稱：「（
    被告如何詐欺你？為何願意借錢？）被告說他要作烏魚生意，之前被告就有從事
    烏魚生意，我也知道他的經濟狀況還不錯，我是基於朋友信賴關係才借他，借完
    錢後我也有去漁會，也有看到被告，他的確有作烏魚生意的交易買賣」等語（見
    本院九十一年十二月二日訊問筆錄）。自訴人自承其背書當時，係基於朋友情誼
    ，且被告當時確因欲從事烏魚生意始向自訴人要求背書借款，即難認當時被告有
    何施用詐術之手段，致自訴人陷於錯誤之情形。雖被告事後雖未能清償上開借款
    ，然債務人未依債務本旨履行給付者，依一般社會經驗而言，原因非一，其因不
    可歸責之事由無法給付，或因合法主張抗辯事由而拒絕給付，甚至債之關係成立
    後，始行惡意遲延給付，皆有可能，非必即出於自始無意給付之詐欺犯罪一端，
    尚難以單純債務不履行之狀態，即推定被告自始即有不法所有之意圖，且係施用
    詐術，逕認應以詐欺罪責相繩。又自訴人亦於本院調查中具狀表示自訴人與被告
    就債權債務已成立民事和解，其願意撤回告訴等語，此有自訴人之刑事聲請撤回
    狀及和解書在卷可按，益見本件純屬民事私權當事人間之債權債務糾葛。此外，
    復查無其他積極證據足認自訴人所指訴之犯罪事實為真實，應認被告之犯罪嫌疑
    尚屬不足，依照前開說明，本件自訴即應予駁回。
據上論斷，依刑事訴訟法第三百二十六條第三項、第二百五十二條第十款，裁定如主
文。
中      華      民      國    九十一    年     十二     月      四      日
                                      臺灣高雄地方法院刑事第五庭
                                          法  官    張  茹  棻
右正本證明與原本無異。
如不服本裁定，應於裁定送達後五日內，向本院提出抗告狀。
                                          書記官    李  忠  霖
中      華      民      國    九十一    年      十二    月      四      日
